臺灣高等法院高雄分院刑事判決　　 94年度上更(一)字第121號
上　訴　人
即　被　告　甲○○
上　訴　人
即　被　告　丙○○
上　訴　人
即　被　告　乙○○
上列上訴人等因違反廢棄物清理法案件，不服臺灣高雄地方法院
90年度訴字第1895號中華民國91年3 月7 日第一審判決（起訴及
併辦案號：臺灣高雄地方法院檢察署90年度偵字第7205號、1275
4 號、17566 號），提起上訴，判決後，經最高法院發回更審，
本院判決如下：
     主  文
原判決撤銷。
甲○○共同連續未依廢棄物清理法第四十一條第一項規定領有廢
棄物清除、處理許可文件，從事廢棄物清除、處理，處有期徒刑
壹年陸月，緩刑年。
丙○○共同未依廢棄物清理法第四十一條第一項規定領有廢棄物
清除許可文件，從事廢棄物清除，累犯，處有期徒刑壹年貳月。
乙○○共同連續未依廢棄物清理法第四十一條第一項規定領有廢
棄物清除、處理許可文件，從事廢棄物清除、處理，處有期徒刑
壹年肆月，緩刑年。
     事  實
一、丙○○曾於民國（下同）82年間因妨害風化罪，經最高法院
    判處有期徒刑2 年6 月確定，於85年1 月28日假釋期滿執行
    完畢。
二、甲○○係設於高雄市苓雅區○○○路97巷42號「鴻碩工程企
    業有限公司」（下簡稱鴻碩公司）及設於高雄縣鳳山市○○
    街31號1 樓「大義發環保工程有限公司」（下稱大義發公司
    ）在高雄市○○區○○段第279 號土地堆積砂石出售之現場
    負責人（該等公司原由甲○○胞姐之翁施錫堯負責經營，施
    錫堯因妻罹患癌症住院，需其照顧，乃將上開堆積砂石現場
    交由甲○○負責處理），其明知鴻碩、大義發公司均未領有
    廢棄物清除、處理許可文件，不得從事廢棄物之清除、處理
    ，竟連續於下列時間，以下列方式，未經許可擅自從事廢棄
    物之清除、處理：(1)上開高雄市○○區○○段第279 號土地
    （即起訴書所載之重劃後青海段第178 至182 號土地）屬於
    高雄市44期重劃區範圍，重劃後該等土地上遭不詳人士棄置
    混凝土石塊、木板、磚塊及一般生活垃圾等廢棄物，亟待清
    除，而鴻碩、大義發公司在該重劃區為堆放砂石出售，曾蓋
    有建築物，該龍山里里長侯文安促其應予拆除，甲○○為爭
    取延緩拆除前揭建築物，受侯文安之委託，負責清除該44期
    重劃區內遭人棄置之廢棄物，乃與其所屬大義發公司僱用之
    司機乙○○基於擅自清除、處理廢棄物之概括犯意，自89年
    11月間起至90年4 月11日止，由乙○○駕駛大義發公司所有
    車牌號碼ZM-907號自用大貨車，至上址重劃區內載運磚塊、
    混凝土石、磚塊等廢棄物，繼之由甲○○駕駛怪手，將所蒐
    集之廢棄物壓碎並混入廢土攪拌，再由乙○○趨車載運至高
    雄市大林蒲南星計畫廢土傾倒區矇混進場傾倒，如清運之廢
    棄木板量過多，無法矇混進入南星計劃區時，即於系爭土地
    上，以焚燒方式焚燬處理。嗣於90年4 月11日下午1 時30分
    許，甲○○駕駛怪手、乙○○駕駛上開大貨車正清除廢棄物
    時，為內政部警政署環保警察隊第三中隊警員當場查獲。(2)
    於89年12月8 日，以每日新台幣（下同）1,500 元之代價，
    僱用與渠有犯意聯絡之乙○○、丙○○，共同基於前揭未經
    許可擅自清除廢棄物之概括犯意，受不詳姓名之人委託，負
    責清除高雄縣大社鄉觀音山某寺廟興建納骨塔工程所產生之
    廢木板、磚塊、混凝土塊及一般生活垃圾等一般事業廢棄物
    ，乙○○、丙○○遂於同日下午1 時許，分別駕駛鴻碩公司
    所有車牌號碼ZW-700號（查獲當時車牌已遭吊扣）、ZW-841
    號自用大貨車，前往觀音山納骨塔載運上開廢棄物後，隨即
    依甲○○之指示，載往由陳敏雄（已經原審另案判處有期徒
    刑1 年2 月，緩刑4 年確定）所提供位於高雄縣旗山鎮○○○段935 之752 號荔枝園土地傾倒，而從事廢棄物之清除。
    嗣於同日下午1 時50分許，乙○○、丙○○駕駛前揭大貨車
    至上述荔枝園內傾倒廢棄物時，為警當場查獲。
三、乙○○復承前開從事廢棄物清除、處理之概括犯意，自90年
    5 月起受僱於施錫堯為負責人之「皇立企業有限公司」（設
    於高雄市前金區○○○街90號，下稱皇立公司）擔任司機，
    與同受僱於皇立公司之龔克偉（嗣更名為龔家偉）、黃貴瑜
    （以上施錫堯、龔克偉、黃貴瑜等3 人另經檢察官提起公訴
    ），4 人共同基於廢棄物清除之概括犯意聯絡，明知皇立公
    司未領有廢棄物清除之許可文件，竟自90年5 月間起，接受
    高雄縣、市不特定人之委託代為清除一般事業廢棄物，由乙○○、龔克偉輪流駕駛未領有清除廢棄物執照之砂石車，連
    續載運混雜廢土、廢木板、廢鐵、廢塑膠、廢保麗龍、灰燼
    、垃圾等廢棄物，至施錫堯向不知情地主租用之高雄縣仁武
    鄉○○段821 地號土地傾倒多次，黃貴瑜則在現場駕駛挖土
    機整地、將廢棄物分類及指揮人車進出。嗣於90年9 月7 日
    中午12時30分許，龔克偉駕駛ZX-293號、乙○○駕駛ZX-468
    號砂石車載運廢棄物至上址傾倒後，黃貴瑜駕駛挖土機在該
    處清理之際，為內政部警政署環保警察隊第三中隊警員當場
    查獲。
四、案經高雄市政府警察局鼓山分局移送及高雄縣政府警察局旗
    山分局報請台灣高雄地方法院檢察署檢察官偵查起訴暨移送
    原審併案審理。
     理  由
一、訊據上訴人即被告甲○○、丙○○、乙○○對於未領得廢棄
    物清除、處理許可證，即擅自清運廢棄物之事實，固坦認不
    諱，惟均矢口否認有何違反廢棄物清理法之犯行，均辯稱：
    伊等只是依公司之指派吩咐行事，不知是違法的云云。經查
    ，前揭事實二部分所指受鴻碩、大義發公司現場負責人甲○○之指使，未領得廢棄物清除許可證，即擅自載運廢棄物傾
    倒；及前揭事實三部分所指受皇立公司負責人施錫堯之指示
    ，違法從事廢棄物清運等事實，迭據被告甲○○、丙○○、
    乙○○於警訊、檢察官偵查、原審及本院歷次審理時供承不
    諱，核與證人即另案共犯施錫堯於原審審理時所證述情節相
    符（見原審卷第159 頁），並有高雄縣政府90年10月31日90
    府環四字第184490號、高雄市政府90年10月29日高市府環四
    字第41691 號函附卷可稽。又被告等所清運之廢棄物，確為
    廢木板、廢磚塊及一般生活垃圾等一般建築事業廢棄物，此
    觀之卷附高雄縣環境保護局事業廢棄物稽查工作紀錄表、查
    獲現場照片22幀自明，足認其等有未經許可清運廢棄物之行
    為，應受廢棄物清理法之規範甚明。再者，另案被告陳敏雄
    未經許可提供土地堆置廢棄物之犯行，業經原審以90年訴字
    第834 號判處有期徒刑1 年2 月，緩刑4 年確定；另案被告
    施錫堯、龔克偉、黃貴瑜未經許可從事廢棄物清除部分，亦
    經台灣高雄地方法院檢察署檢察官以90年度偵字第17566 號
    、第23154 號聲請簡易判決處刑，經原審法院認不宜以簡易
    判決處刑，改依通常程序，以91年訴字第1202號，分別判處
    施錫堯有期徒刑2 年，緩刑5 年，龔家瑋、黃貴瑜均為有期
    徒刑1 年2 月，緩刑3 年在案分別有該判決書、簡易處刑聲
    請書附卷可參。足徵被告等上開自白，與事實相符，自得採
    為認定犯罪之證據。至被告丙○○於原審審理時及本院歷次
    審理時改稱：係受施錫堯之指使，甲○○僅為現場負責人云
    云及被告甲○○及乙○○於本院審理時改稱係受施錫堯之指
    派行事云云。惟證人施錫堯於本院審理時到庭結證稱：伊原
    有在前揭44期重劃區堆置砂石出售，但嗣因伊妻罹患癌症，
    伊為要照顧伊妻乃將該44期重劃區之業務交予甲○○處理，
    重劃區及納骨塔廢棄物之清運伊並未參與，90年5 月間皇立
    公司始僱用乙○○，伊確有指派乙○○、龔克偉、黃貴瑜等
    司機清運廢棄物傾倒於伊在仁武鄉承租之土地上等語。而上
    開違法清運重劃區及納骨塔之廢棄物2 件，均係由被告甲○○負責一節，已據被告甲○○、乙○○於警偵訊、原審及本
    院前審供承明確；況被告丙○○自警訊迄原審調查時均供稱
    ：係受甲○○指使等語，對施錫堯為負責人一事隻字未提，
    其供述前後不一，且被告乙○○於清運44期重劃區廢棄物被
    查獲時，在警訊中亦供稱係受僱於大義發公司，於清運納骨
    塔廢棄物被查獲時供稱係受僱於甲○○；而對於傾倒廢棄物
    至仁武鄉施錫堯承租之土地上乙情，又供稱於90年5 月受僱
    於皇立公司，且係受施錫堯指派，此與證人施錫堯於本院前
    審理前開之證述情節亦屬相符。參以施錫堯就其前開指派乙○○、龔克偉、黃貴瑜等司機清運廢棄物至其仁武鄉承租之
    土地上傾倒乙節已坦白承認，如清運重劃區及納骨塔之廢棄
    物事件確係其指示被告等所為，對於其違法從事之棄物清運
    業務之犯罪情節，應無多大影響，殊無對該2 件事實否認之
    必要；且被告甲○○係施錫堯媳婦郭淑姿之胞弟，此經甲○○及施錫堯供明在卷，二人誼屬姻親，施錫堯應無故為不實
    之證述而陷害甲○○之理，反倒是被告等見施錫堯業已判刑
    確定，乃翻異前詞欲將責任推給施錫堯，即不無可能，是不
    能以被告等嗣後等翻異之詞，即遽認上開清運重劃區及納骨
    塔廢棄物2 件，均係受施錫堯之指使，從而，被告等3 人前
    開未領有許可文件，擅自從事廢棄物清除之犯行，均堪認定
    。
二、公訴意旨又以：被告甲○○係鴻碩公司及大義發公司之砂石
    堆積現場負責人，明知上開44期重劃區之土地係他人（高雄
    市政府、福山汽車修理廠、梁文一、楊順合、楊美英、郭其
    田）所有，竟意圖為自己不法之利益，自89年3 月間起，在
    該地點堆積砂石而竊佔之，因認甲○○另犯刑法第320 條第
    2 項之竊佔罪嫌云云。惟訊據被告甲○○堅決否認有竊佔之
    意思，辯稱：鴻碩公司與大義發公司原在上開地點堆置砂石
    販賣，上開公司之負責人為伊胞姐，實際負責人係其公公施
    錫堯，伊只是受僱於公司在該處販賣砂石等語。證人施錫堯
    於本院審理時亦結證稱：伊確有自86年間起即堆置砂石在上
    開土地上販賣，嗣因伊妻罹患癌症，伊要照顧妻子，將販賣
    砂石業務交予甲○○負責等語；顯見該土地係由上開二公司
    實際負責人施錫堯所竊佔。而按竊佔罪係即成犯，施錫堯於
    竊佔前揭土地後，竊佔行為即已完成，且其實際負責之上開
    公司仍繼續在該土地上堆置砂石販賣，被告甲○○只不過因
    施錫堯為照顧生病之妻子，無暇照顧砂石業務，受施錫堯之
    託接續處理砂石業務，不能因被告甲○○89年3 月起接續施
    錫堯處理砂石業務，即認被告甲○○應負竊佔罪責，是被告
    甲○○此部分被訴犯罪尚屬不能證明。
三、按被告等行為後，廢棄物清理法業於90年10月24日修正公布
    ，同年10月26日生效施行，而修正前廢棄物清理法第22條第
    2 項第4 款規定，於修正後移列為第46條第1 項第4 款，其
    法定刑均為「1 年以上5 年以下有期徒刑」，至罰金刑之部
    分由「得併科100 萬元以下罰金」，修正為「得併科新臺幣
    300 萬元以下罰金」，此僅係由銀元改為等值之新台幣罰金
    數額，二者之法定刑並無不同；且依修正後第41條第1 項但
    書規定，有該條但書所列各款情形者，則無庸申請許可文件
    即可受託清除、處理廢棄物業務，是就申請核發許可證之規
    定而言，修正後之規定較原規定放寬，顯見前揭修正後第46
    條第1 項第4 款之規定，較諸修正前第20條第2 項第4 款之
    規定為有利，是依比較新舊法之結果，關於被告等違反廢棄
    物清理法部分，本院自應適用修正後第46條第1 項第4 款規
    定裁判。核被告甲○○、乙○○、丙○○3 人未領有許可文
    件，即擅自收集、運輸、傾倒、或處理廢棄物等所為，被告
    甲○○、乙○○均係犯修正後廢棄物清理法第46條第1 項第
    4 款未經許可擅自從事廢棄物清除、處理罪，被告丙○○只
    有清除之行為，係犯同條款之未經許可擅自從事廢棄物清除
    罪，被告甲○○、乙○○2 人就違法清除44期重劃區廢棄物
    犯行，及被告甲○○、曾德禮、丙○○3 人就違法清除納骨
    塔廢棄物犯行，彼此之間，以及被告乙○○就清運廢棄物至
    仁武鄉施錫堯承租土地上傾倒之犯行，與案外人施錫堯、龔
    克偉、黃貴瑜等4 人之間，均有犯意之聯絡及行為之分擔，
    應依刑法第28條論以共同正犯。再被告甲○○、乙○○2 人
    就前揭多次違法清運廢棄物之犯行，時間緊接，手段皆同，
    所犯係構成要件相同之罪，顯係基於概括犯意反覆為之，應
    依刑法第56條連續犯之規定論以一罪，並加重其刑。被告丙○○曾於82年間因妨害風化案，被最高法院判處有期徒刑2
    年6 月確定，於85年1 月28日假釋期滿執行完畢之事實，有
    台灣高等法院被告前案紀錄表可查，其於5 年內再犯本件有
    期徒刑以上之罪，應依刑法第47條以累犯論處，而加重其刑
    ，並遞加重之。
四、原審予以論罪科刑，固非無見；然查：(一)被告甲○○並不成
    立竊佔罪，已如前述，原審另論以竊佔罪，自有未洽。(二)被
    告丙○○並未參與清運重劃區廢棄物之犯行，原審認其就此
    部分與甲○○、乙○○有共同正犯之關係，亦有違誤。(三)被
    告甲○○並未參與清運廢棄物至仁武鄉施錫堯承租之土地上
    傾倒之事實，原審認甲○○就該部分應負共犯罪責，同有未
    洽。(四)被告丙○○僅有廢棄物「清除」之行為，並無「處理
    」行為，原判決於主文竟記載有「處理」之行為，亦有違誤
    。被告等3 人上訴否認犯罪，雖無理由，惟原判決既有可議
    ，即屬無可維持，應由本院將原判決撤銷，審酌被告甲○○
    就本案3 件違法清運廢棄物犯行中之2 件係居於主導地位，
    乙○○僅係司機，又渠等連續違法從事清運廢棄物多次；被
    告丙○○素行不佳，有台灣高等法院被告全國前案紀錄表在
    卷可按，然其違法受僱傾倒廢棄物之次數僅一次，及被告等
    所傾倒之廢棄物尚非有毒或有危險性之廢棄物，對環境所造
    成之污染非鉅等一切情狀，就被告丙○○部分量處有期徒刑
    1 年2 月；就被告乙○○部分量處有期徒刑1 年4 月；就被
    告甲○○部分量處有期徒刑1 年6 月。又被告乙○○前未曾
    受有期徒刑以上刑之宣告，被告甲○○雖曾於81年間，因違
    反麻醉藥品案件，經原審法院判處有期徒刑3 月確定，於82
    年3 月16日易科罰金執行完畢，已逾5 年，未再犯罪，有臺
    灣高等法院被告前案前科紀錄表可按，其2 人因一時失慮，
    觸犯刑章，經此長期偵審程序之教訓後，當知警惕，信無再
    犯之虞，認所宣告之刑以暫不執行為適當，爰均併予諭知緩
    刑3 年，以啟自新。至被告丙○○因係累犯，不符緩刑之要
    件，故不予諭知緩刑。又被告甲○○被訴竊佔犯罪不能證明
    部分，因公訴人認與科刑部分有方法結果之牽連關係，屬裁
    判上一罪，爰不另為無罪之諭知，附此明。
五、據上論斷，應依刑事訴訟法第369 條第1 項前段、第364 條
    、第299 條第1 項前段，修正後廢棄物清理法第46條第1 項
    第4 款，刑法第2 條第1 項前段、第11條、第28條、第56條
    ，第47條、第74條第1 款、第2 款判決如主文。
本案經檢察官朱文彬到庭執行職務。
中　　華　　民　　國　　94　　年　　7 　　月　　19　　日
                  刑事第四庭    審判長法  官  蕭權閔
                                      法  官  李嘉興
                                      法  官  陳吉雄
以上正本證明與原本無異。
如不服本判決應於收受本判決後10日內向本院提出上訴書狀，其
未述上訴理由者，並得於提起上訴後10日內向本院補提理由書
狀（均須按他造當事人之人數附繕本)「 切勿逕送上級法院」。
中　　華　　民　　國　　94　　年　　7 　　月　　20　　日
                                書   記　 官  梁美姿
附錄本判決論罪科刑法條：
廢棄物清理法第46條第1 項第4 款
有下列情形之一者，處1 年以上5 年以下有期徒刑，得併科新臺
幣300 萬元以下罰金：
四、未依第41條第1 項規定領有廢棄物清除、處理許可文件，從
    事廢棄物貯存、清除、處理，或未依廢棄物清除、處理許可
    文件內容貯存、清除、處理廢棄物。
                                                      Ｆ
